【裁判字號】    99,審易,509
【裁判日期】    990921
【裁判案由】    妨害自由
【裁判全文】
臺灣新竹地方法院刑事判決             99年度審易字第509號
公  訴  人  臺灣新竹地方法院檢察署檢察官
被      告  丙○○
被      告  乙○○
上列被告等因妨害自由案件，經檢察官提起公訴（99年度偵字第
4884號），本院合議庭裁定適用簡式審判程序，判決如下：
    主  文
丙○○共同犯剝奪他人行動自由罪，累犯，處有期徒刑伍月，如
易科罰金，以新臺幣壹仟元折算壹日。
乙○○共同犯剝奪他人行動自由罪，累犯，處有期徒刑肆月，如
易科罰金，以新臺幣壹仟元折算壹日。
    事  實
一、被告丙○○、乙○○構成累犯之事實如下：
（一）丙○○前於民國91年間，因偽造貨幣案件，經臺灣新竹地
      方法院於91年11月7日以91年度訴字第461號判決判處有期
      徒刑3年2月確定；復於同年間，因妨害自由案件，經臺灣
      彰化地方法院於92年9 月13日以91年度重訴字第12號判決
      判處有期徒刑1 年確定；再於92年間，因竊盜案件，經臺
      灣苗栗地方法院於92年6 月12日以92年度易字第82號判決
      判處有期徒刑1年6月確定；另於92年間，因偽造文書案件
      ，經臺灣新竹地方法院於92年7 月4 日以92年度竹簡字第
      338號簡易判決判處有期徒刑5月確定；又於94年間，因偽
      造文書案件，經臺灣新竹地方法院於94年5 月31日以94年
      度訴字第380 號判決判處有期徒刑1年3月確定；上開案件
      嗣經臺灣新竹地方法院於96年9 月10日以96年度聲減字第
      2129號裁定減刑並定應執行刑分別為有期徒刑3年7月及有
      期徒刑1年7月確定後接續執行，於97年2月5日縮短刑期假
      釋出監付保護管束，迄97年12月8 日保護管束期滿未經撤
      銷視為執行完畢。
（二）乙○○前於94年間，因施用第二級毒品案件，經臺灣新竹
      地方法院於94年4月26日以94年度易字第251號判決判處有
      期徒刑8 月確定；復於95年間，因施用第二級毒品案件，
      經同法院於95年4月7日以95年度易字第80號判決判處有期
      徒刑8月確定，上開二案件接續執行，於96年1月23日縮刑
      期滿執行完畢。
二、丙○○因日前遭張建東傷害（未據告訴），遂夥同胞弟乙○○、友人廖春鴻（由本院另行審結）及其他姓名年籍不詳之
    成年男子共約10餘人，一同於98年4月14日晚間8時45分許，
    前往張建東位於新竹縣關西鎮北山里9 鄰店子岡31號之住處
    ，欲找張建東理論，於上開時、地，丙○○、乙○○、廖春
    鴻等人見鄰人甲○○正欲外出，竟共同基於以強暴方式剝奪
    他人行動自由之犯意聯絡及行為分擔，由乙○○持手電筒照
    射甲○○臉部（手電筒未扣案），丙○○則持槍枝並拉動滑
    套，似上膛狀（槍枝未扣案，無法證明有殺傷力），以此方
    式脅迫甲○○，廖春鴻等人亦共同將甲○○強押在地，不讓
    甲○○離去，歷時約10餘分鐘後，廖春鴻等人即喝令甲○○
    前往張建東之住處叫門，以此強暴、脅迫之方式使甲○○行
    無義務之事及妨害甲○○行使權利。嗣經警於98年9月24 日
    借提詢問廖春鴻，始悉上情。
三、案經臺灣新竹地方法院檢察署檢察官自動檢舉簽分偵查起訴
    。
    理  由
一、本件被告丙○○及乙○○所犯以非法剝奪他人行動自由罪，
    『非』死刑、無期徒刑、最輕本刑為3 年以上有期徒刑之罪
    ，或高等法院管轄第一審之案件，被告於本院準備程序進行
    中，就被訴事實為有罪之陳述，經本院合議庭認合於刑事訴
    訟法第273條之1第1 項之規定，裁定適用簡式審判程序，合
    先敘明。
二、認定犯罪事實所憑之證據及理由：
（一）被告丙○○及乙○○於本院準備程序、簡式審判程序訊問
      時，均坦承不諱（見本院卷第45至50頁）。
（二）證人即共同被告廖春鴻於警詢及偵查中之證述（見偵查卷
      第7至13、116至118、176至178 頁）及於本院準備程序之
      供述（見本院卷第45至47頁），證明上開犯罪事實。
（三）證人及被害人甲○○於警詢及偵查中具結後之證述（見偵
      查卷第22至25、162至163頁。），證明上開犯罪事實。
（四）綜上事證，堪認被告丙○○及乙○○等2 人自白應與事實
      相符，可以採信。本件事證已臻明確，被告上開犯行，堪
      予認定，應依法予以論罪科刑。
三、論罪科刑之理由：
（一）核被告乙○○及丙○○2人所為，均係犯刑法第302條第1
      項之剝奪他人行動自由罪。
（二）按刑法第302條第1項及第304條第1項之罪，其所保護之法
      益均為被害人之自由，而私行拘禁，及不外以強暴、脅迫
      為手段，其罪質本屬相同，惟第302條第1項之法定刑，既
      較第304條第1項為重，則以私行拘禁之方法妨害人自由，
      縱其目的在使人行無義務之事，或妨害人行使權利，仍應
      逕依第302條第1項論罪，並無適用第304條第1項之餘地（
      最高法院29年度上字第3757號判例參照）。公訴人以補充
      理由書及於99年9月7日本院準備程序時當庭變更起訴法條
      為刑法第302條，故本院不另行援引刑事訴訟法第300條變
      更起訴法條，附此敘明。
（三）被告丙○○、乙○○與另案被告廖春鴻等3 人及在場數名
      不詳成年男子就上開之剝奪他人行動自由之犯罪事實有犯
      意之聯絡及行為之分擔，應論以共同正犯。
（四）被告丙○○有如事實欄一（一）所示有期徒刑執行完畢之
      前科，被告乙○○有如事實欄一（二）所示有期徒刑執行
      完畢之前科，有臺灣高等法院被告前案紀錄表各1 份附卷
      可稽，渠等於有期徒刑執行完畢5 年內故意再犯本件有期
      徒刑以上之罪，均為累犯，應依刑法第47條第1 項之規定
      加重其刑。
（五）爰審酌被告丙○○、乙○○兄弟2 人不循正當法律救濟途
      徑解決其與案外人張建東間之金錢債務糾紛，竟妨害被害
      人甲○○（即案外人張建東之友人）之行動自由，所為實
      不足取，惟念渠等犯後坦認犯行，態度尚佳，暨渠等之智
      識程度、家庭生活狀況等一切情狀，分別量處如主文所示
      之刑，並諭知易科罰金之折算標準，以資懲儆。
（六）至於被告乙○○所持有之手電筒雖為用以照射被害人甲○○所用之物，然並未扣案，且依卷證資料無法認定係被告
      等人所有之物，與沒收規定不符；另被告丙○○用以脅迫
      被害人甲○○所持用之槍枝，並未扣案，復未據檢察官起
      訴，無從證明該槍枝具有殺傷力，故無證據足證係違禁物
      ，且依卷證資料無法證明係被告丙○○所有之物，亦與沒
      收規定不符，爰均不予宣告沒收，併此敘明。
四、適用法律：
（一）刑事訴訟法第273條之1第1項、第299條第1項前段。
（二）刑法第28條、第302條第1項、第47條第1項、第41條第1項
      前段。
（三）刑法施行法第1條之1第1項、第2項前段。
本案經檢察官張嘉宏到庭執行職務。
中    華    民    國    99    年    9     月    21    日
                    刑事第九庭    法  官      邱忠義
以上正本證明與原本無異。
如不服本判決應於收受本判決後10日內向本院提出上訴書狀，上
訴書狀應敘述具體理由。上訴書狀未敘述上訴理由者，應於上訴
期間屆滿後20日內補提理由書狀於本院( 均須按他造當事人之人
數附繕本 )「切勿逕送上級法院」。
中    華    民    國    99    年    9     月    21    日
                                   書記官     王思穎
附錄論罪科刑法條：
中華民國刑法第302條
私行拘禁或以其他非法方法，剝奪人之行動自由者，處五年以下有期徒刑
、拘役或三百元以下罰金。
因而致人於死者，處無期徒刑或七年以上有期徒刑，致重傷者，處三年以
上十年以下有期徒刑。
第一項之未遂犯罰之。

司法院資訊處製作；財團法人民間司法改革基金會備份。
